臺灣桃園地方法院民事判決　九十年度訴字第一九八五號
　　原　　　告　戊○○
　　原　　　告　丙○○
　　原　　　告　甲○○
　　複代　理人　藍惠玉
　　被　　　告　丁○○
　　被　　　告　己○○○
　　被　　　告　乙○○
右當事人間拆屋還地事件，本院判決如左：
    主      文
被告應將坐落桃園縣平鎮市○○段廣興小段第六三九之二號、第六三九之三號、第六
三九之四號土地上如附圖所示藍色部分（面積共計二百八十一平方公尺）之地上物拆
除，並將土地回復原狀返還原告戊○○、丙○○及其他共有人全體。
被告應將坐落桃園縣平鎮市○○段廣興小段第六三九之六號、第六三九之七號土地上
如附圖所示紅色部分（面積共計八十平方公尺）之地上物拆除，並將土地回復原狀返
還原告戊○○、甲○○及其他共有人全體。
被告應將坐落桃園縣平鎮市○○段廣興小段第六三九之七、第六三九之八號土地上如
附圖（附圖誤載為第六一二之七、第六一二之八地號）所示綠色部分（面積共計八十
二平方公尺）之地上物拆除，並將土地回復原狀返還原告戊○○、甲○○及其他共有
人全體。
訴訟費用由被告負擔。
本判決第一項在原告戊○○、丙○○以新台幣貳拾貳萬元為被告供擔保後，得為假執
行；被告在假執行程序實施前，以新台幣陸拾陸萬零參佰伍拾元為原告戊○○、丙○○預供擔保，得免為假執行。
本判決第二項在原告戊○○、甲○○以新台幣陸萬貳仟元為被告供擔保後，得為假執
行；被告在假執行程序實施前，以新台幣壹拾捌萬捌仟元為原告戊○○、甲○○預供
擔保，得免為假執行。
本判決第三項在原告戊○○、甲○○以新台幣陸萬肆仟元為被告供擔保後，得為假執
行；被告在假執行程序實施前，以新台幣壹拾玖萬貳仟柒佰元為原告戊○○、甲○○
預供擔保，得免為假執行。
    事      實
一、原告方面：
  （一）聲明：如主文第一項、第二項及第三項所示（原告起訴狀訴之聲明第三項誤
        載為黃色部分），及為以供擔保為條件之假執行宣告。
  （二）陳述：緣坐落桃園縣平鎮市○○段廣興小段第六三九之二地號、第六三九之
        三地號、第六三九之四地號土地為原告戊○○、丙○○與包括被告丁○○在
        內之其他共有人所共有，原告戊○○之應有部分俱各為一萬零七百五十二分
        之二十四，原告丙○○之應有部分俱各為二百二十四分之一；坐落桃園縣平
        鎮市○○段廣興小段第六三九之六地號、第六三九之七地號、第六三九之八
        地號之土地為原告戊○○、甲○○與包括被告丁○○在內之其他共有人所共
        有，原告戊○○之應有部分俱各為一萬零七百五十二分之二十四，原告甲○○之應有部分俱各為二百二十四分之一；上開第六三九之二地號、第六三九
        之三地號、第六三九之四地號土地上如附圖所示藍色部分面積共計二百八十
        一平方公尺，為被告所共有之建物佔據使用；而第六三九之六地號、第六三
        九之七地號土地上如附圖所示紅色部分面積共計八十平方公尺，為被告所共
        有之建物佔據使用；而第六三九之七、第六三九之八地號上如附圖（附圖誤
        載為第六一二之七、第六一二之八地號）所示綠色部分（起訴狀誤載為黃色
        部分）面積共計八十二平方公尺，為被告所共有之建物佔據使用。被告共有
        如附圖所示藍色、紅色及綠色所示之建物分別占用系爭土地，但並無任何正
        當權源，亦即無權占有系爭土地，原告自得本於所有人之地位，請求被告拆
        除之，並回復原狀交還原告及其他共有人全體。
  （三）對被告抗辯所為之陳述：原告戊○○自民國六十六年十月二十五日起成為共
        有人以來，迄今二十餘年，從未聽說或被告知系爭土地有「分管協議」之事
        ，故被告所主張之共有人間之分管協議對原告不生效力。
  （四）證據：提出土地登記謄本一件、現場照片四張為證。
二、被告方面：
  （一）聲明：原告之訴駁回，如受不利判決，請准供擔保宣告免為假執行。
  （二）陳述：系爭六筆土地分別為原告及被告與其他共有人所共有，而原告三人就
        此六筆土地持有面積合計僅九點六七五平方公尺，渠等就系爭六筆土地尚餘
        五分之三之空地不思主張或分割，多年來亦從未就被告建屋有何異議，亦對
        其餘共有人所建之房屋毫無主張或訴訟，卻執意以被告所建之屋未經共有人
        同意為由而提起本件訴訟，究其原委乃就坐落系爭土地同段第六三九之十地
        號土地被告有另案起訴主張訴外人巫坤海逾越持份面積而使用，訴外人巫坤
        海遂以本案藉原告之名起訴。而本件被告所使用之面積尚不足自己本身之持
        份面積，系爭土地共有人之間已有分管協議，被告等人非無權占有系爭土地
        。
        理      由
一、本件原告起訴原聲明：「一、被告應將坐落桃園縣平鎮市○○段廣興小段第六三
    九之二號、第六三九之三號、第六三九之四號土地上如附圖所示藍色部分（面積
    共計三百四十六平方公尺）之地上物拆除，並將土地回復原狀返還原告戊○○、
    丙○○及其他共有人全體。二、被告應將坐落桃園縣平鎮市○○段廣興小段第六
    三九之六號、第六三九之七號土地上如附圖所示紅色部分（面積共計九十八平方
    公尺）之地上物拆除，並將土地回復原狀返還原告戊○○、甲○○及其他共有人
    全體。三、被告應將坐落桃園縣平鎮市○○段廣興小段第六三九之七、第六三九
    之八號土地上如附圖（附圖誤載為第六一二之七、第六一二之八地號）所示綠色
    部分（面積共計九十五平方公尺）之地上物拆除，並將土地回復原狀返還原告戊○○、甲○○及其他共有人全體。」，嗣減縮聲明為：「一、被告應將坐落桃園
    縣平鎮市○○段廣興小段第六三九之二號、第六三九之三號、第六三九之四號土
    地上如附圖所示藍色部分（面積共計二百八十一平方公尺）之地上物拆除，並將
    土地回復原狀返還原告戊○○、丙○○及其他共有人全體。二、被告應將坐落桃
    園縣平鎮市○○段廣興小段第六三九之六號、第六三九之七號土地上如附圖所示
    紅色部分（面積共計八十平方公尺）之地上物拆除，並將土地回復原狀返還原告
    戊○○、甲○○及其他共有人全體。三、被告應將坐落桃園縣平鎮市○○段廣興
    小段第六三九之七、第六三九之八號土地上如附圖（附圖誤載為第六一二之七、
    第六一二之八地號）所示綠色部分（面積共計八十二平方公尺）之地上物拆除，
    並將土地回復原狀返還原告戊○○、甲○○及其他共有人全體。」，此為減縮應
    受判決事項之聲明，依民事訴訟法第二百五十五條第一項第三款之規定，應予准
    許，合先敘明。
二、原告主張：坐落桃園縣平鎮市○○段廣興小段第六三九之二地號、第六三九之三
    地號、第六三九之四地號土地為原告戊○○、丙○○與包括被告丁○○在內之其
    他共有人所共有，原告戊○○之應有部分俱各為一萬零七百五十二分之二十四，
    原告丙○○之應有部分俱各為二百二十四分之一；坐落桃園縣平鎮市○○段廣興
    小段第六三九之六地號、第六三九之七地號、第六三九之八地號之土地為原告戊○○、甲○○與包括被告丁○○在內之其他共有人所共有，原告戊○○之應有部
    分俱各為一萬零七百五十二分之二十四，原告甲○○之應有部分俱各為二百二十
    四分之一；上開第六三九之二地號、第六三九之三地號、第六三九之四地號土地
    上如附圖所示藍色部分面積共計二百八十一平方公尺，為被告所共有之建物佔據
    使用；而第六三九之六地號、第六三九之七地號土地上如附圖所示紅色部分面積
    共計八十平方公尺，為被告所共有之建物佔據使用；而第六三九之七、第六三九
    之八地號上如附圖（附圖誤載為第六一二之七、第六一二之八地號）所示綠色部
    分（起訴狀誤載為黃色部分）面積共計八十二平方公尺，為被告所共有之建物佔
    據使用。被告共有如附圖所示藍色、紅色及綠色所示之建物分別占用系爭土地，
    已據其提出系爭土地登記簿謄本影本一份、土地所有權狀影本一紙、照片四張為
    證，並經本院至現場勘驗屬實，且囑託桃園縣平鎮地政事務所製作複丈成果圖在
    卷可稽，原告此部分之主張堪信為真實。被告則以：其為系爭土地共有人之一，
    系爭土地有分管協議，其使用之面積並未超過其應有部分云云資為抗辯。
三、按所有權人對於無權占有或侵奪其所有物者，得請求返還之。對於妨害其所有權
    者，得請求除去之，民法第七百六十七條前段及中段定有明文。又按各共有人對
    於第三人，得就共有物之全部，為本於所有權之請求，但回復共有物之請求，僅
    得為共有人全體之利益為之，同法第八百二十一條亦有明文。再按共有物除契約
    另有訂定外，由共有人共同管理之，民法第八百二十條第一項定有明文。是未經
    共有人協議分管之共有物，共有人對共有物之特定部分占有收益，需徵得他共有
    人全體之同意。如未經他共有人同意而就共有物之全部或一部任意占用收益，他
    共有人得本於所有權除去妨害或請求向全體共有人返還占用部分，最高法院八十
    五年台上字第一九五０號判例可資參照。經查，本件原告起訴主張兩造為系爭共
    有人，被告未經其他共有人之同意及占有使用如附圖藍色、紅色及綠色所示之面
    積，被告雖以系爭土地有分管協議，其使用之面積並未超過其應有部分云云資為
    抗辯。惟按當事人主張有利於己之事實，就其事實有舉證之責任，民事訴訟法第
    二百七十七條定有明文。本件被告就其主張系爭土地已有分管協議之有利事實，
    始終未能舉出任何證據以實其說，則其所辯，自無從採信。揆諸前開說明，應認
    原告之主張為可採信，其起訴之請求，即屬有據，應予准許。
四、從而。原告依民法第七百六十七條、第八百二十一條規定，訴請：被告應將坐落
    桃園縣平鎮市○○段廣興小段第六三九之二號、第六三九之三號、第六三九之四
    號土地上如附圖所示藍色部分（面積共計二百八十一平方公尺）之地上物拆除，
    並將土地回復原狀返還原告戊○○、丙○○及其他共有人全體；被告應將坐落桃
    園縣平鎮市○○段廣興小段第六三九之六號、第六三九之七號土地上如附圖所示
    紅色部分（面積共計八十平方公尺）之地上物拆除，並將土地回復原狀返還原告
    戊○○、甲○○及其他共有人全體；被告應將坐落桃園縣平鎮市○○段廣興小段
    第六三九之七、第六三九之八號土地上如附圖（附圖誤載為第六一二之七、第六
    一二之八地號）所示綠色部分（面積共計八十二平方公尺）之地上物拆除，並將
    土地回復原狀返還原告戊○○、甲○○及其他共有人全體；均為有理由，得予准
    許。兩造陳明願供擔保請為宣告假執行或免為假執行，經核均與規定相符，爰分
    別酌定相當之擔保金額予以宣告。
五、據上論結，原告之訴為有理由，依民事訴訟法第七十八條、第八十五條第一項前
    段、第三百九十條第二項、第三百九十二條判決如主文。
中　　　華　　　民　　　國　　九十一　　年　　　二　　　月　　 二十七　　日
                                        臺灣桃園地方法院民事第一庭
~B法　　　官　邱育佩
右為正本係照原本作成
如對本判決上訴須於判決送達後廿日內向本院提出上訴狀
中　　　華　　　民　　　國　　九十一　　年　　　二　　　月　　　二十七　日
~B書　記　官　羅英梅
